【裁判字號】    92,再抗,5
【裁判日期】    920314
【裁判案由】    拍賣抵押物
【裁判全文】
台灣高等法院高雄分院民事裁定  九十二年度再抗字第五號
    聲  請  人  柯佩君即公元.
右聲請人因債權人美商花旗銀行股份有限公司與債務人柯盈宏等間拍賣抵押物強制執
行事件聲明異議，對於中華民國九十二年一月二十三日本院九十二年度抗字第五七號
確定裁定聲請再審，本院裁定如左：
      主      文
聲請駁回。
聲請程序費用由聲請人負擔。
      理      由
一、聲請再審意旨略以：本件查封拍定之高雄市○○區○○路三六號建物係於民國九
    十年十二月二十八日經執行法院查封，惟再審聲請人所經營之「公元行」於查封
    前之八十八年七月二十二日即已設立，並在該址獨資經營，是系爭房屋於查封前
    ，即已由再審聲請人占有使用至今。至於柯勝雄所經營之「天字五金商行」乃另
    一獨立經營之商號，迄八十八年、八十九年間仍獨立營業，二者乃不同之營業主
    體，經高雄市政府分別核發營利事業登記證，各自占用系爭建物營業，「公元行
    」自非繼受「天字五金商行」而占用系爭建物。而系爭建物查封筆錄固未記載由
    「公元行」占用之事實，乃屬漏載，不足以否定該屋由再審聲請人占用中之事實
    。再審聲請人合法佔用系爭房屋，並非為執行債務人而佔有或實施查封後始行佔
    有系爭房屋，不受點交命令之拘束，是系爭房屋雖已由曹劉錦雲拍定買受，仍不
    能對抗告人之合法占有執行點交，執行法院之點交命令核屬違法，原確定裁定駁
    回再審聲請人之裁定及抗告，核有民事訴訟法第四百九十六條第一項第一款、第
    十三款、第四百九十七條規定之再審事由，爰提出高雄市稅捐稽徵處營業稅繳款
    單、統一發票、高雄市政府函及營利事業登記證等原確定裁定漏未斟酌之重要證
    據，聲請再審，請求廢棄原裁定云云。
二、按依民事訴訟法第五百零七條準用第四百九十六條第一項第十三款、第四百九十
    七條之規定，當事人發現未經斟酌之證物或得使用該證物者，得聲請再審，但以
    如經斟酌可受較有利益之裁判者為限；不得抗告於第三審法院之事件，其經第二
    審確定之裁定，如就足以影響於裁定之重要證物，漏未斟酌者，始得聲請再審。
    又第三人在查封前占有查封之不動產而不合於強制執行法第九十九條第二項之規
    定者，執行法院固不得解除第三人之占有而為點交，惟此所稱之占有，須為現實
    、直接之占有，若僅有供營業設籍之事實，尚不得主張占有而排除強制執行。經
    查，系爭房屋於九十年十二月二十八日查封，有查封筆錄可稽，抗告人雖主張其
    於查封前即已占有使用系爭房屋，經營公元行云云，並提出營業稅繳款單等，主
    張原審漏未審酌。惟查，系爭房屋自八十年間起，係無償借與訴外人柯盈全經營
    天字五金行，據債務人柯淑娟於九十一年二月二十六日陳報在卷，又執行法院於
    查封後，函請高雄市建築師公會鑑定系爭房屋之價格，其時系爭房屋仍經營天字
    五金行，有蘇文翁建築師事務所檢送之鑑定報告書所附系爭房屋之照片可參，核
    與債務人所陳報者相符。而債務人上開陳報狀之目的，既在陳報系爭建物之使用
    現狀，若有其他第三人占有之事實，當無不一併陳報以利其排除強制執行之理，
    其既未陳報聲請人占用之事實，依現場照片所示，亦無公元行在該址營業之跡象
    ，即難認有聲請人所主張占有之事實。況聲請人提出之營利事業登記證，係九十
    一年七月十五日抗告人申請變更登記時始發給，則查封時公元行是否為抗告人所
    經營已非無疑，且依聲請人提出之憑據，至多僅足認定公元行於查封之前即已設
    立，並以系爭建物為其營業址，惟尚不足以證明公元行實際上在系爭建物營業，
    亦即該等憑據並不足以證明聲請人在查封前確有現實、直接占有系爭建物經營公
    元行之事實，自無排除強制執行點交之權利。是則聲請人所提出之證物，並不足
    以影響原裁定或可受較有利益之裁判，從而，應認其據此聲請再審，為無理由。
    至於原確定裁定以公元行如繼受天字五金行而占有系爭房屋，亦應承繼天字五金
    行負責人柯勝雄出具切結書之權利義務，而不足排除強制執行，就「公元行繼受
    天字五金行」乃採假設立場，且屬事實認定之問題，尚與適用法規顯有錯誤之情
    形有間，聲請人執此認有適用法規顯然錯誤之情形，亦屬無據。是聲請人聲請再
    審，核無理由，應予駁合。
三、依民事訴訟法第九十五條，第七十八條，裁定如主文。
中      華      民      國    九十二    年      三      月    十四    日
                                      臺灣高等法院高雄分院民事第六庭
~B1審判長法官  許明進
~B2      法官  李炫德
~B3      法官  謝肅珍
右為正本係照原本作成
不得抗告。
~B法院書記官  邱麗莉
中      華      民      國    九十二    年      三      月     十四   日


司法院資訊處製作；財團法人民間司法改革基金會備份。
